臺灣高等法院民事判決　　　　　　　　　　94年度再字第20號
再審　原告　永安通運有限公司
法定代理人　嚴明珠
再審　被告　己○○
　　　　　　　　　　　　樓
　　　　　　乙○○
　　　　　　甲○○
　　　　　　丙○○
　　　　　　丁○○
　　　　　　戊○○
上列當事人間侵權行為損害賠償事件，再審原告對於中華民國92
年7月29日本院91年度上字第714號確定判決提起再審，本院判決
如下：
    主  文
再審之訴駁回。
再審訴訟費用由再審原告負擔。
    事實及理由
一、再審原告起訴主張，再審被告己○○、乙○○、甲○○、丙
    ○○、丁○○、戊○○（下稱己○○等六人）於原法院起訴
    主張再審原告受僱人王相傑，於88年11月29日上午6時許，
    駕駛車牌號碼為Ａ2─196號之遊覽車，於執行駕駛業務途中
    ，行經臺北縣永和市○○路○段、保生路口左轉時，未注意
    車前狀況，並隨時採取必要之安全措施，駛越快慢車道分隔
    線，撞及於路邊行走之再審被告之被繼承人易作藩，致被害
    人因顱內出血送醫急救，數日後不治身亡，請求損害賠償，
    原審准許再審原告及王相傑應連帶給付再審被告己○○新台
    幣（以下同）98萬2,995元，應給付乙○○、甲○○、丙○
    ○、丁○○、戊○○各42萬4,320元，鈞院91年度上字第714
    號確定判決並駁回再審原告及王相傑之上訴，惟鈞院確定判
    決認定事故現場有太平洋百貨公司大樓進行裝修工程，故有
    圍籬存在，因變電箱及圍籬之阻礙導致被害人易作藩難以通
    行人行道，致不能通行，即應與未劃設人行道之情形相當，
    故被害人因此靠道路邊行走，自難認被害人故意違反道路交
    通安全規則於路邊行走之事實。惟依建築法第70條第1項、
    第72條規定，並未規定建築工程完竣，核發使用執照後，業
    者可不進行第二次評估查驗，即可進行後續裝修工程，以節
    省時間勞費，故確定判決，就此部分顯有誤解，且依88年10
    月12日現場拍攝照片及同年月8日工務局會勘紀錄表之照片
    ，以及承辦警員魏子欽所繪之現場位置圖，均無圍籬存在，
    再者依道路交通安全規則第133條、134條規定，行人穿越道
    路應經由行人穿越道、…人行地下道穿越，而現場非屬未設
    人行道之道路，且亦設有地下道以供行人穿越保生路，故原
    確定判決，認定被害人並無故意違反上開規則，顯有民事訴
    訟法第496條第1項第1款之適用法規顯有錯誤之違法，另被
    害人走於保生路之慢車道，倘係為橫越保生路致其身體已側
    轉向路口方向，致遭王相傑所駕駛之大客車撞擊，違反道路
    交通安全規則第134條第1款規定，亦屬與有過失，且王相傑
    信賴行經該處之行人會遵守道路交通安全規則而行走於人行
    道上，故應有信賴原則之適用，原確定判決對此並未慮及，
    顯有民事訴訟法第496條第1項第1款之適用法規顯有錯誤之
    違法，並請依民法第217條第1項規定，請求法院減輕賠償金
    額，或免除之。依民事訴訟法規定，提起本件再審之訴，並
    聲明(一)台灣板橋地方法院91年度重訴字第33號、本院91年度
    上字第714號確定判決廢棄。(二)駁回再審被告在原審之訴及
    假執行之聲請。
二、再審被告未提出任何書狀供本院斟酌，故無事實及聲明可資
    記載。
三、按再審之訴顯無再審理由者，得不經言詞辯論，以判決駁回
    之。民事訴訟法第502條第2項定有明文。
四、次按「民事訴訟法第496條第1項第1款所謂適用法規顯有錯
    誤，係以確定判決所適用之法規，顯然不合法律或與現尚有
    效之解釋或最高法院現尚有效之判例顯然違反者而言，並應
    以確定判決所認定之事實為基礎，以判斷其適用法規是否顯
    有錯誤」、「適用法規顯有錯誤者，固得提起再審之訴。民
    事訴訟法第496條第1項第1款定有明文。而所謂適用法規顯
    有錯誤者，不包括漏未斟酌證據及認定事實錯誤之情形在內
    」，「事實審法院認定事實錯誤，就當事人提出之事實及聲
    明之證據疏於調查，．．．僅生認定事實錯誤、調查證據欠
    周或判決不備理由之問題，當事人雖得於判決確定前，據為
    提起上訴之理由，究與適用法規顯有錯誤之情形有間，不得
    據以提起再審之訴」，最高法院84年台上字第2470號、63年
    台上字第880號判例、80年台再字第64號判決可資參照。
五、再審原告起訴主張原確定判決認定：(一)事故現場有太平洋百
    貨公司大樓進行裝修工程，故有圍籬存在，因變電箱及圍籬
    之阻礙導致被害人易作藩難以通行人行道，致不能通行，即
    應與未劃設人行道之情形相當，故被害人因此靠道路邊行走
    ，自難認被害人故意違反道路交通安全規則於路邊行走之事
    實。惟依建築法第70條第1項、第72條規定，並未規定建築
    工程完竣，核發使用執照後，業者可不進行第二次評估查驗
    ，即可進行後續裝修工程，以節省時間勞費，故確定判決，
    就此部分顯有誤解，且依88年10月12日現場拍攝照片及同年
    月8日工務局會勘紀錄表之照片，以及承辦警員魏子欽所繪
    之現場位置圖，均無圍籬存在，惟查本院確定判決於理由六
    (一)業已敘明警員魏子欽證稱現場有圍圍籬，且原審刑事庭於
    90年7月12日勘驗現場，王相傑對發生事故時，現場設有圍
    籬一節，並未爭執等語，並於理由六(二)3.敘明該通道因有固
    定之變電箱占用之阻礙而難以通行，即應與未劃人行道之情
    形相當，且被害人係靠近人行道之路旁遭撞及，非在馬路中
    間或快車道，為兩造所不爭執，又於理由六(二)4.論及被害人
    於路邊行走，既如前所述未違反交通安全規則，雖較行走於
    人行道之風險為高，但揆諸前揭判例意旨，自得信賴汽車駕
    駛人會遵守交通規則於指定車道內行駛；且事發地點離路口
    甚近，而當時王相傑係於左轉後即直接駛入該處，難以期待
    被害人能有足夠時間預見其違規行為；又當時被害人於左側
    為變電箱、右側為肇事車輛之情形下，亦無處閃避，實無法
    事先預作防範，即無「能注意而不注意」之情形，並無過失
    ，自無過失相抵法則適用之餘地等語，則原確定判決依「認
    定之事實」適用法律，認王相傑應負侵權行為責任，再審原
    告依僱用人與行為人連帶負損害賠償責任，並無民事訴訟法
    第496條第1項第1款所謂適用法規顯有錯誤之情形，縱原確
    定判決有認定事實錯誤之情形，惟依上揭判例意旨，原確定
    判決依據證據，認定事實，為事實審之職權，再審原告前開
    所指摘之事項，無非就原確定判決如何取捨證據、認定事實
    之職權行使範圍，指摘不當，惟依據證據認定事實，既為事
    實審法院之職權，非當事人所得置喙，故認定事實錯誤及漏
    未斟酌證據之情形本非屬民事訴訟法第496條第1項第1款所
    為之「適用法規顯有錯誤」之範疇，另再審原告雖主張現場
    亦設有地下道以供行人穿越保生路，故原確定判決，認定被
    害人並無故意違反交通規則，顯有民事訴訟法第496條第1項
    第1款之適用法規顯有錯誤之違法云云，惟再審原告於原審
    及本院均未曾為上開抗辯，有判決書二紙在卷可按，縱認確
    定判決有漏未斟酌之證據，依上揭判例意旨，認定事實錯誤
    、調查證據欠周、判決不備理由等，當事人雖得於判決確定
    前，據為提起上訴之理由，究與適用法規顯有錯誤之情形有
    間，不得據以提起再審之訴，亦非屬適用法規顯有錯誤之情
    事（再審原告就確定判決，提起第三審上訴，亦上訴駁回）
    ，本件再審原告依該條款主張原確定判決適用法規顯有錯誤
    而為再審理由，顯有違誤。從而，其執此提起本件再審之訴
    ，顯無理由，應予駁回。
六、據上論結，本件再審之訴顯無理由，依民事訴訟法第502 條
    第2項、第78條、第85條第1項前段，判決如主文。
中　　華　　民　　國　　94　　年　　4　　月　　 25　　日
                  民事第十四庭審判長法　官 劉靜嫻
　　　　　　　　　　　      　　　　法　官 陳昆煇
　　　　　　　　　　　　　      　　法　官 李錦美
正本係照原本作成。
如不服本判決，應於收受送達後20日內向本院提出上訴書狀，其
未表明上訴理由者，應於提出上訴後20日內向本院補提理由書狀
（均須按他造當事人之人數附繕本）上訴時應提出委任律師或具
有律師資格之人之委任狀；委任有律師資格者，另應附具律師資
格證書及釋明委任人與受任人有民事訴訟法第466條之一第一項
但書或第二項（詳附註）所定關係之釋明文書影本。
中　　華　　民　　國　　94　　年　　4 　　月　　25　　日
　　　　　　　　　　　　　　　　　　書記官 明祖全
附註：
民事訴訟法第四百六十六條之一（第一項、第二項）：
對於第二審判決上訴，上訴人應委任律師為訴訟代理人。但上訴
人或其他法定代理人具有律師資格者，不在此限。
上訴人之配偶、三親等內之血親、二親等內之姻親，或上訴人為
法人、中央或地方機關時，其所屬專任人員具有律師資格並經法
院認為適當者，亦得為第三審訴訟代理人。
